臺灣臺北地方法院簡易民事判決
111年度北簡字第7915號
原      告  陳勇穎
訴訟代理人  陳美穎
被      告  崇友實業股份有限公司

法定代理人  唐伯龍
訴訟代理人  賴勇宗
上列當事人間請求返還價金事件，本院於民國111年9月20日言詞
辯論終結，判決如下︰
    主      文
原告之訴駁回。
訴訟費用新臺幣伍仟肆佰元由原告負擔。
    事實及理由
一、原告主張：原告前向被告訂購3人份原裝進口真空氣動梭1台
    （下稱系爭真空氣動梭），兩造於民國101年6月1日簽訂買
    賣合約書（下稱系爭買賣合約），原告並於簽約時已簽立面
    額新臺幣（下同）50萬元即期票支付第一期款，原告訂購系
    爭真空氣動梭，原本是要用於照顧年邁母親之用，豈料訂購
    後，兩造並無繼續履約，直至108年12月19日才接獲被告出
    貨通知書，原告委託代理人回覆，並於109年2月19日接獲被
    告回函告知10日收貨，逾期即解除系爭買賣合約及沒收定金
    50萬元做為違約金，惟原告認為兩造僅單純簽立系爭買賣合
    約，被告尚無任何損失，本件違約金並非懲罰性違約金，亦
    非違約定金，被告既已解除系爭買賣合約，即應返還原告已
    支付之買賣價金，爰依民法第259條第1項第1款規定，請求
    被告返還買賣價金等語。並聲明：被告應給付原告50萬元，
    及自起訴狀繕本送達之翌日起至清償日止，按年息5%計算之
    利息。
二、被告則以：兩造於101年6月簽訂系爭買賣合約及安裝承攬合
    約書（下稱系爭安裝合約），依系爭買賣合約第5條約定交
    貨期限為101年10月15日，由於系爭真空氣動梭是美國Pneum
    atic Vacuum Elevators公司（下稱PVE公司）製造，被告僅
    為臺灣地區總代理，故被告即於101年8月1日匯款予PVE公司
    ，並於101年8月22日向PVE公司確認以美金32,500元訂貨，
    後被告所訂購之系爭真空氣動梭於101年9月20日進口到港，
    並於101年9月24日進行報關完稅，被告為履行系爭買賣合約
    及安裝合約，已支付設備金額為美金32,500元、運費為美金
    2,525元、保險費為美金10.51元（以上美金合計換算為新臺
    幣1,031,445元）、進口貨物稅51,984元，總計被告已支付1
    ,083,429元，被告既以出售升降設備為業，自然希望與客戶
    儘速完成交貨驗收以便結案，依常理判斷被告不至於將案件
    久拖不決而與客戶產生爭議；被告已依系爭買賣合約第5條
    約定之交貨期限前完成系爭真空氣動梭備貨，但因原告所留
    聯絡電話(00)0000-0000號當時已成空號，且所留聯絡地址
    臺北市○○○路00號係工地現場，亦無人在場，因此無法聯絡
    原告進行後續出貨事宜等語，做為答辯。並聲明：原告之訴
    駁回。　　
三、得心證之理由：
　㈠兩造於101年6月1日簽立系爭買賣合約及安裝合約，由原告向
    被告訂購系爭真空氣動梭，總價款100萬元，交貨日期為101
    年10月15日，交貨地點為臺北市○○區○○○號58號，原告已於
    簽約時給付第一期款定金50萬元等情，有系爭買賣合約、安
    裝合約在卷可稽（見本院卷第25頁至第34頁），並為兩造所
    不爭執（見本院卷第188頁），可信為真正。　
　㈡按定金，除當事人另有訂定外，適用左列之規定：一、契約
    履行時，定金應返還或作為給付之一部；二、契約因可歸責
    於付定金當事人之事由，致不能履行時，定金不得請求返還
    ；三、契約因可歸責於受定金當事人之事由，致不能履行時
    ，該當事人應加倍返還其所受之定金；四、契約因不可歸責
    於雙方當事人之事由，致不能履行時，定金應返還之。契約
    解除時，當事人雙方回復原狀之義務，除法律另有規定，或
    契約另有訂定外，依左列之規定：一、由他方所受領之給付
    物，應返還之。民法第249條、第259條第1項第1款分別定有
    明文。所謂定金，是指當事人之一方以確保契約履行為目的
    ，交付他方之金錢或其他代替物（最高法院103年度台上字
    第775號判決意旨參照）。次按解釋契約，須探求當事人之
    真意，固不能拘泥於契約之文字，但契約之文字業已表達當
    事人之真意，無須別事探求者，即不得反捨契約文字而更為
    曲解（最高法院111年度台上字第1694號、第1639號、第159
    4號、第1365號、第553號判決意旨參照）。又當事人於訴訟
    上所為之自認，於辯論主義所行之範圍內有拘束當事人及法
    院之效力，法院應認其自認之事實為真，以之為裁判之基礎
    ，在未經自認人合法撤銷其自認前，法院不得為與自認之事
    實相反之認定（最高法院111年度台上字第585號、第372號
    、第155號判決意旨參照）。
　㈢經查，依系爭買賣合約第3條第1項第1款：「1.第一期款：甲
    方（即本件原告）於簽約時付定金50萬元（即期票）」約定
    （見本院卷26頁），足見原告以即期票交付之50萬元，係屬
    定金性質，業經系爭買賣合約明文約定，實無須別事探求，
    且兩造對於第一期款50萬元為定金乙節，於本院審理時復均
    不爭執（見本院卷第188頁），參諸前開說明，應可確定。
    原告雖主張前揭50萬元係屬價金之一部先付，而非為定金給
    付云云（見本院卷第163頁），於法尚有未合，不足憑採。
    　
　㈣被告陳稱系爭真空氣動梭係美國PVE公司製造，被告為臺灣地
    區總代理，被告於101年8月1日匯款予PVE公司，並於101年8
    月22日向PVE公司確認以美金32,500元訂貨，系爭真空氣動
    梭於101年9月20日進口到港，並於101年9月24日進行報關完
    稅等情，業據被告提出與其所述相符之台北富邦銀行匯出匯
    款收件證明、Commercial Invoice、Packing List、進口報
    單、海關進口貨物稅費繳納證兼匯款申請書等為憑（見本院
    卷第123頁至第131頁），原告對此並不爭執（見本院卷第18
    8頁），自可信為真正。又原告前於109年1月7日函覆被告載
    稱：「本人陳美穎為陳勇穎（即原告）之妹妹，有關真空氣
    動梭契約解除事宜，吾兄已委託本人全權處理。吾兄孝心為
    80歲母親同住設想，進行臺北市○○區○○○路00號房屋翻修，
    並於101年間向貴公司（即被告）簽約訂購真空氣動梭乙部
    ，不料事與願違，兄嫂之間觀念分歧，經常吵架不休，之後
    走上家事法庭、離婚官司糾結3年之久，於105年6月1日正式
    離婚後，吾兄身心受到嚴重打擊，至今仍療癒心情而無法工
    作，目前暫時離開國內，我方直至109年12月19日收到貴公
    司相關書函，才知悉買賣契約相關事宜，祈願貴公司諒解。
    有關前址房屋已於104年底轉售，故真空氣動梭已無法適用
    。簽訂合約後已於101年6月1日繳付貴公司第一期款50萬元
    ，迄今並未收取該項貨品與任何機件，依據民法填補損害原
    則及消費者保護法電器買賣定型化契約範本第7條，我方誠
    願以合約總價款的10%做為貴公司相關服務及解約價金，請
    於契約議定解除後返還餘款」等語（見本院卷第39頁），並
    有原告不爭執之被告108年12月5日通知書、108年12月17日2
    019崇(管)字第259號函存卷可參（見本院卷第35頁、第37頁
    、第188頁），足見被告所稱：因原告所留聯絡電話(00)000
    0-0000號當時已成空號，且所留聯絡地址臺北市○○○路00號
    係工地現場，亦無人在場，因此無法聯絡原告進行後續出貨
    事宜等情（見本院卷第193頁），與事實相符，應可採信。
    而原告既指稱：原告孝心為80歲母親同住設想，進行臺北市
    ○○區○○○路00號房屋翻修，並於101年間向被告簽約訂購真空
    氣動梭乙部，不料事與願違，原告夫妻之間觀念分歧，經常
    吵架不休，之後走上家事法庭、離婚官司糾結3年之久，於1
    05年6月1日正式離婚後，原告身心受到嚴重打擊，至今仍療
    癒心情而無法工作，目前暫時離開國內。…有關前址房屋已
    於104年底轉售，故真空氣動梭已無法適用等語，已如前述
    ，顯見原告依系爭買賣合約之受領標的物（即系爭真空氣動
    梭）之義務（民法第367條參照），因可歸責於原告之事由
    ，致不能履行，洵可確定。準此，依民法第249條第2款「契
    約因可歸責於付定金當事人之事由，致不能履行時，定金不
    得請求返還」規定，原告起訴請求被告返還其交付之50萬元
    定金云云，於法即屬無據，不應准許。又收受定金之他方於
    契約因可歸責於付定金當事人之事由，致不能履行時，無須
    證明其損害，即得沒收定金，該定金之數額並非當然等同於
    收受定金者之實際損害數額（最高行政法院97年判字第101
    號行政判例參照），併此說明。　
四、綜上所述，原告請求被告應給付50萬元，及自起訴狀繕本送
    達之翌日起至清償日止，按年息5%計算之利息，為無理由，
    應予駁回。
五、本件事證已臻明確，兩造其餘攻擊防禦及證據方法，核與判
    決結果不生影響，無再予一一論述之必要，附此說明。　　
六、訴訟費用負擔之依據：民事訴訟法第78條。本件訴訟費用額
    ，依後附計算書確定如主文所示金額。
中　　華　　民　　國　　111 　年　　10　　月　　11　　日
                  臺北簡易庭    法  官  詹慶堂
計算書：
項　　　　目             金　額（新臺幣）　　備    註
第一審裁判費   　 　　   5,400元
合　　　　計　　　       5,400元
上列正本係照原本作成。
如不服本判決，應於判決送達後20日內向本院提出上訴狀（須按
他造當事人之人數附繕本）。如委任律師提起上訴者，應一併繳
納上訴審裁判費。
中　　華　　民　　國　　111 　年　　10　　月　　11　　日
                                書記官  馬正道